臺灣臺南地方法院刑事判決　　　　　　　　　　　　九十二年度易字第一三五六號
　　公　訴　人　臺灣台南地方法院檢察署檢察官
　　被　　　告　丁○○
　　選任辯護人　王秀哲律師
右列被告因贓物案件，經檢察官提起公訴（九十二年度營偵字第一○一九號），本院
判決如左：
    主    文
丁○○無罪。
    理    由
一、公訴意旨略以：被告丁○○明知姓名年籍不詳之成年男子於九十二年七月二十七
    日或二十八日，在台南縣新營市國道一號高速公路新營交流道附近，持售之如附
    表所示之物品，均係乙○○等三人自九十二年七月五日起遭不明人士夜間侵入住
    宅所竊得之贓物，竟仍以新臺幣（下同）五千元之低價買入。嗣於九十二年七月
    三十日下午十時十分許，在臺南縣新營市○○○街三六號，因行跡可疑，為路過
    行人歐昌憲及警方人員共同制服，並扣得如起訴書附表所示之贓物，因認被告所
    為，係犯刑法第三百四十九條第二項之故買贓物罪嫌。
二、按犯罪事實應依證據認定之，無證據不得推定其犯罪事實；又不能證明被告犯罪
    者，即應諭知無罪之判決，刑事訴訟法第一百五十四條、第三百零一條第一項分
    別定有明文。又犯罪事實依法應依證據認定之，不得僅以被告之反證不成立，持
    為認定犯罪之論據；認定不利於被告之事實，須依積極證據，苟積極證據不足為
    不利於被告事實之認定時，即應為有利於被告之認定，更不必有何有利之證據，
    最高法院二十一年上字第四七四號、三十年上字第八一六號分別著有判例可資參
    照。再按事實之認定，應憑證據，如未能發現相當證據，或證據不足以證明，自
    不能以推測或擬制之方法，以為裁判基礎；無論直接或間接證據，其為訴訟上之
    證明，須於通常一般之人均不致於有所懷疑，而得確信其為真實之程度者，始得
    據以為有罪之認定，倘其證明尚未達到此一程度，而有合理之懷疑存在，致使無
    從為有罪之確信時，即應為無罪之判決，此有最高法院四十年台上字第八六號、
    七十六年度臺上字第四九八六號分別著有判例可資參照。
三、公訴人認被告涉有故買贓物犯行，無非以被告於偵查中坦承伊於九十二年七月二
    十七日或二十八日，在新營交流道附近以五千元買入如起訴書附表所示物品，而
    該等物品乃被害人乙○○、丙○○、甲○○等人失竊之贓物，且被告以五千元之
    低價買入，其主觀上應具有贓物之認識等資為其論據。
四、訊據被告丁○○固坦認持有起訴書附表所示由乙○○等人失竊之物等情，惟矢口
    否認有故買贓物犯行，辯稱：伊係於九十二年七月二十六日在新營交流道旁路邊
    攤以五千元代價跟一名姓名年籍不詳之成年男子購買如起訴書附表所示之三星牌
    行動電話、勞力士手錶一只、Ｋ金戒一只、銀戒指一只、金項鍊一條、貓眼水晶
    球一顆、水晶條三個、水晶球一顆、研磨機一台、手提調速電鑽、照相機一台、
    修邊機一支等物，伊並不知該等物品係贓物云云。惟查：
    （一）被告於警詢時自承：勞力士男用手錶一只及三星牌手機係於九十二年七月
          中旬某日凌晨二時許在台南縣新營市○○街五一四號住宅內竊得；勞力士
          男用手錶一只及ＣＨＩＮＯＮ牌照相機一台係於九十二年七月初某日凌晨
          二時許在台南縣東明街九六巷一二號住宅內竊得；水晶球一顆、水晶條三
          個、貓眼水晶球一顆、Ｋ金戒一只、銀戒指一只、Ｋ金項鍊一條、手提調
          速電鑽、修邊機、研磨機一台係於九十二年七月底某日凌晨二時許在台南
          縣新營市○○街二三號住宅內竊得等語（見警卷第四頁），其於警詢時坦
          認竊盜犯行，然於偵查中及本院審理時均翻異前詞，供稱係購買而取得本
          件失竊物品，其前後供述顯有差異。
    （二）又被告於偵查中供稱：伊係在九十二年七月二十六日在新營交流道旁路邊
          攤向一名男子購買等語（見偵查卷第一三頁），其所述購買失竊物品之時
          間，核與證人甲○○於警詢時證述：伊所有Ｋ金戒一只、銀戒指一只、Ｋ
          金項鍊一條、手提調速電鑽、修邊機、研磨機一台等物係於九十二年七月
          二十七日上午六時五十分許，在其位於新營市○○里○○街二三號住宅失
          竊等詞（見警卷第一五頁）已有不符；且被告於偵查中嗣改稱：伊係於九
          十二年七月二十七日或七月二十八日買入等語（見偵查卷第七三頁），繼
          之於本院審理時陳稱：伊購買時距離案發時三天等語（見本院九十三年二
          月十八日審判筆錄），其前後所述購買時間亦互有出入之處，凡此俱見被
          告於偵查中所稱在前揭時地購買本件失竊物品等詞之憑信性，確滋疑問。
    （三）再者，被告雖辯稱：伊在新營交流道旁路邊攤以五千元代價跟一名姓名年
          籍不詳之成年男子購買本件失竊物品即三星牌行動電話、勞力士手錶一只
          、Ｋ金戒一只、銀戒指一只、金項鍊一條、貓眼水晶球一顆、水晶條三個
          、水晶球一顆、研磨機一台、手提調速電鑽、照相機一台、修邊機一支云
          云，並提出照片三幀為證（見本院卷）。惟觀諸上開失竊物品種類五花八
          門，而被告所提出照片顯示之路邊擺設販賣物品情形（如佛像、佛珠、茶
          壺、裝飾品等），亦與本件失竊物品之性質迥異，則被告是否確於前揭時
          地同時購入上開物品，已有可疑；況被告於本院審理時曾供稱：伊購買本
          件失竊物品係為從事油漆、舞台工作所需之用等語（同上開審判筆錄），
          倘被告果係為營生所需而購入上開物品，其何以竟在同一時地購得與其從
          事油漆、舞台工作所需全然無涉之三星牌行動電話、勞力士手錶、Ｋ金戒
          一只、銀戒指、金項鍊、貓眼水晶球、水晶條、水晶球照相機等物？足見
          其所辯：伊在前揭時地購買本件失竊物品等語，顯與常情相悖，實難採信
          。
    （四）復查，被告辯稱：伊於案發當時係前往現場附近運動完畢，正準備上車離
          開乙節。然查：被告當時係居住於台南市五期重劃區，為其所是認，則其
          於案發現場附近，若係僅為運動，衡情應無可能特地前往與住處相隔數十
          公里遠之現場運動，其不合理之處，至為明顯。且佐以證人歐昌憲於警詢
          時證稱：伊於當日下班騎機車返家，行經東智街四六巷街口，看見一部警
          用汽車，伊直覺反應可能發生刑案，不久見被告在四六巷內攀爬，突然跑
          出來，伊便從後面追捕，至東智街四六巷口，將該男子制伏，雙方發生扭
          打，被告用口咬傷伊右手臂及右手無名指及胸口等多處受傷，不久警方人
          員趕至現場，合力將被告逮捕等語明確（見警卷第一八頁背面）；另證人
          即員警戊○○於本院審理時亦到庭證稱：查獲被告地點與被告車子停放處
          所相距五百公尺，但被告帶伊等在巷子裡面繞來繞去，後來被告說走不動
          了，才說出其車子所在，伊等在其車上發現一台三星牌行動電話手機，那
          是先前被害人丙○○向伊陳述報案失竊之物，伊發現後才通知丙○○至該
          車旁指認等語（見本院九十三年二月十八日審判筆錄），綜參上開證人之
          證詞可知，被告於案發當時曾有在巷內攀爬之異常舉動，並於警方逮捕後
          ，拒不配合，相隔多時始帶往其所駕駛之自小客車處起出本件部分失竊物
          品，是其前揭辯詞，與實情不符，顯係避重就輕之詞，則其於偵查中所述
          ：於前揭時地向姓名年籍不詳之成年男子購買本件失竊物品之情節，即難
          信實。
    （五）綜上所述，被告於偵查中翻異前詞，供承：伊係在前揭時地向姓名年籍不
          詳之成年男子購買本件失竊物品乙節，不僅悖於常情，且有諸多不合理之
          處，自不得僅憑其片面陳述，逕行推斷其故買贓物犯行。此外，復查無其
          他積極證據，足資認定被告有何公訴人所指之故買贓物犯行，其贓物犯行
          即屬不能證明，揆諸首開說明，自應為無罪之諭知。
五、末按刑事訴訟法第三百條所謂得就起訴之犯罪事實，變更檢察官所引應適用之法
    條，係指法院於不妨害事實同一之範圍內，始得自由認定事實而為適用法律，必
    不變更起訴之犯罪事實，僅變更其法條始有適用，如其起訴之基本社會事實並非
    同一，自無變更起訴法條而逕行論罪之餘地；又刑法上之竊盜罪及贓物罪，雖同
    為侵害財產法益之罪，然前者係以自己之犯罪行為直接侵害他人之財產，而後者
    則以收受、搬運、寄藏，故買他人犯罪所得之物為成立要件，二者犯罪之本質尚
    難謂無差異，故竊盜罪與贓物罪，兩者非特社會事實歧異，即法律所賦予之評價
    亦不相同，殊非具有犯罪事實同一性之案件甚明，法院自不得引用刑事訴訟法第
    三百條之規定，變更檢察官所引竊盜罪法條而判處被告贓物之罪（最高法院八十
    四年度臺上字第二二一六號判決參照）。再者，行為人持有贓物之原因不一而足
    ，可能因竊盜而取得贓物，亦可能因故買、寄藏、受贈、借用、或拾獲等原因而
    持有贓物。第查，被告於警詢時自白竊盜犯行，嗣於偵查中為刑求抗辯，雖改稱
    ：伊係於前揭時地購買本件失竊物品等語，然公訴人起訴所指被告故買贓物之犯
    罪事實，尚乏積極證據，足資證明，既經本院認定如前，則被告是否另涉竊盜罪
    嫌，抑或基於其他原因取得各該贓物，自應由檢察官另行查明，為適法之處理，
    附此敘明。
據上論斷，應依刑事訴訟法第三百零一條，判決如主文。
本案經檢察官己○○到庭執行職務
中      華      民      國      九十三      年      三      月    三    日
                                  臺灣臺南地方法院刑事第二庭
                                      審判長法  官  陳振謙
                                            法  官  孫淑玉
                                            法  官  李銘洲
右正本證明與原本無異。
如不服本判決，應於判決送達後十日內，向本院提出上訴狀。
                                            書記官  黃傳鈞
中      華      民      國      九十三      年      三      月    九    日
